【裁判字號】    97,交易,14
【裁判日期】    980616
【裁判案由】    過失重傷害
【裁判全文】
臺灣臺南地方法院刑事判決              97年度交易字第14號
公  訴  人  臺灣臺南地方法院檢察署檢察官
被      告  乙○○
選任辯護人  李孟仁律師
上列被告因過失重傷害案件，經檢察官提起公訴（96年度偵字
17746號），被告就犯罪事實為有罪之陳述，經本院裁定進行簡
式審判程序後，判決如下：
    主  文
乙○○因過失傷害致人重傷罪，處有期徒刑陸月，如易科罰金，
以新臺幣壹仟元折算壹日。
    事  實
一、乙○○於民國96年6月25日14時14分許，騎乘車牌號碼H5U-
    128號重型機車，沿臺南縣麻豆鎮○○街由北向南行駛，行
    經該街與建南一街無號誌路口，欲左轉建南一街，本應注意
    車前狀況，並隨時採取必要之安全措施，且應注意在劃有分
    向限制線之路段，不得駛入來車之車道內，而依當時情形，
    亦無不能注意之情事，竟疏於注意，貿然左轉違規跨越雙黃
    線，並未注意左右來車，適有甲○○騎乘車牌號碼MSQ-942
    號重型機車，沿建南一街由東往西方向行駛，雙方因閃避不
    及而發生碰撞，致甲○○人車倒地，因而受有頭部外傷併
    頸椎第2-3脊髓損傷併四肢癱瘓、頸椎第5-6椎間盤突出、頸
    椎第6-7骨折併脫位、頸部脊髓損傷術後合併四肢癱瘓及神經
    性膀胱等重傷害。乙○○於肇事後，在未有偵查犯罪職務之
    機關或公務員發覺其為犯罪人前，即向處理本件車禍事故，
    尚不知肇事者為何人之臺南縣警察局麻豆分局員警供承其肇
    事犯罪，自首並接受裁判。
二、案經甲○○訴由臺南縣警察局麻豆分局報告臺灣臺南地方法
    院檢察署檢察官偵查起訴。
    理  由
一、本件被告乙○○所犯係死刑、無期徒刑、最輕本刑為3年以
    上有期徒刑以外之罪，其於準備程序中就被訴事實為有罪之
    陳述，經法官告知簡式審判程序之旨，並聽取公訴人及被告
    之意見後，經裁定進行簡式審判程序，合先敘明。
二、上揭事實，業據被告於偵查及本院審理中均坦承不諱（參偵
    查卷第4-5頁；本院卷第第124頁背面），並有證人即被害人
    甲○○分別於警詢中證述及偵查證述之情節可佐（警卷第
    4-6頁、偵查卷第3-4頁），及卷附道路交通事故現場圖、道
    路交通事故調查報告表（一）、（二）、現場照片13幀（見
    警卷第24-30頁）、被害人甲○○之財團法人臺灣基督長老
    教會新樓醫院96年7月25日診斷證明書、成功大學醫學院附
    設醫院96年8月24日診斷證明書（96年度偵字第17746號卷第
    4-5頁）等件可稽，足認被告上開自白與事實相符，堪可採
    信。
三、按駕駛人駕駛汽車，應遵守道路交通標誌、標線、號誌之指
    示，並注意車前狀況，隨時採取必要之安全措施，道路交通
    安全規則第90條及第94條第3項分別定有明文。查被告乙○
    ○領有普通重型機車駕駛執照，有前開被告道路交通事故調
    查報告表（二）附卷可佐，被告對上述道路交通安全規定應
    知之甚稔，且依卷附之交通事故調查報告表（一）所載，本
    件肇事時天候晴、日間自然光線、柏油路面乾燥無缺陷、無
    障礙物，視距良好等情狀，則肇事當時並無不能注意之情事
    。是被告在主、客觀均無不能注意之情形下，竟疏未注意前
    開規定，於行經上揭交岔路口時，貿然左轉跨越雙黃線，以
    致發生前開車禍，被告駕駛重型機車之行為有所過失，已甚
    明顯。惟按行經無號誌之交岔路口應減速慢行，作隨時停車
    之準備，並應注意車前狀況，隨時採取必要之安全措施，道
    路交通安全規則第93條第1項第2款、第94條第3項，亦分別
    定有明文。查被害人甲○○於上開路口無法煞停，並與被告
    之機車相撞，現場並留有刮地痕長達4.7公尺，有道路交通
    事故現場圖可佐，足認其行經該無號誌路口，亦疏未注意車
    前狀況及減速慢行，而有違反上開規定之行為，是本件被害
    人亦與有過失。且系爭交通事故經送請臺灣省南區車輛行車
    事故鑑定委員會鑑定結果，亦認：「一、乙○○駕駛普通重
    型機車，違規橫越雙黃線未注意來車，為肇事主因；二、甲
    ○○駕駛重型機車，行經無號誌岔口，未注意車前狀況，未
    減速慢行，為肇事次因，此有上開鑑定委員會鑑定意見書1
    份在卷可佐（96年度偵字第17746號卷第11頁）。又覆議鑑
    定委員會亦持相同鑑定意見，有鑑定委員會98年1月15日覆
    議字第098200137號函在卷可參（本院卷第87頁），益證被
    告及被害人對於本件車禍之發生，均有過失無訛。被告雖以
    系爭路口之雙黃實線標示錯誤，事後業經塗銷為由，而認其
    所負過失責任程度應較被害人為低，並以臺南縣政府97年11
    月13 日函覆路口分向限制線確已塗銷為據，惟細核被告及
    被害人所留刮地痕，均在路口前之分向限制線上而非交岔路
    口中，有上開道路交通事故現場圖可稽，足證被告係橫越路
    口前方之分向限制線，要與路口中間之標線無涉，縱事後路
    口中標線有所異動，因與本案無關，亦難為有利於被告之認
    定。
四、次查，被害人車禍後四肢癱瘓，係屬身心障礙者，有上開診
    斷證明書及臺南縣政府97年11月18日府社身字第0970260078
    函附身心障礙者鑑定表可憑（見本院卷第65頁），被害人一
    肢以上之機能既受嚴重減損，自屬重傷害無誤，顯見被害人
    所受之重傷害係因本件車禍所致。被告前開過失行為與上開
    被害人所受重傷害間，有相當因果關係甚明。被告雖以被害
    人車禍事故前，即曾受有重傷害，而抗辯不應就此次全部傷
    害負其責任云云，惟查被害人於80年7月4日、5日及81年3月
    10日，固曾因下背痛及頭部外傷併頸椎外傷急診，復施以手
    術，惟出院後長達14年未曾回成大醫院就醫過，有國立成功
    大學附設醫院98年4月17日號函附診療資料摘錄表可佐（見
    本院卷第103），被害人雖曾受傷，然醫治後已長達14年未
    曾回診，且在本事件中仍能騎車，足證先前傷勢已全康復，
    要無加重本件傷勢之可能，被告上開抗辯，洵屬無稽，不足
    採信。綜上，本案事證明確，被告之過失致重傷犯行洵堪認
    定，應依法論科。
五、核被告乙○○所為，係犯刑法第284條第1項後段過失致重傷
    害罪。被告於肇事後，在未有偵查犯罪職務之機關或公務員
    發覺其為犯罪人前，即向處理本件道路交通事故，尚不知肇
    事者為何人之臺南縣麻豆分局察局車禍處理小組警員供承其
    肇事犯罪，自首並接受裁判等情，有臺南縣警察局麻豆分局
    交通事故肇事人自首情形紀錄表一紙在卷（詳警卷第20頁）
    足稽，爰依刑法第62條前段之規定減輕其刑。爰審酌被告並
    無刑案前科紀錄，有臺灣高等法院被告前案紀錄表在卷可按
    ，堪認其品性尚佳，並審酌其生活狀況、三專畢業之智識程
    度，及被告騎乘機車未能遵守道路交通安全規則，一時疏忽
    肇事致被害人甲○○受有上揭非輕之傷害，然被害人於本件
    車禍亦有疏未注意車前狀況，未減速慢行之過失行為，又被
    告迄今仍未能與被害人達成和解，暨被告犯罪後坦承犯行之
    態度等一切情狀，量處如主文所示之刑，並諭知易科罰金之
    折算標準，以資懲儆。
六、據上論斷，應依刑事訴訟法第273條之1第1項、第299條第1
    項前段，刑法第284條第1項後段、第41條第1項前段，刑法
    施行法第1條之1，判決如主文。
本案經檢察官丙○○到庭執行職務。
中    華    民    國    98    年    6     月    16    日
                           交通法庭  法官 廖建彥
以上正本證明與原本無異。
如不服本判決應於收受本判決後10日內向本院提出上訴書狀，並
應敘述具體理由。其未敘述上訴理由者，應於上訴期間屆滿後20
日內向本院補提理由書狀（均須按他造當事人之人數附繕本）「
切勿逕送上級法院」。
                                   書記官 吳揆滿
中    華    民    國    98    年    6     月    16    日
附錄本案論罪科刑法條全文：
中華民國刑法第284條
（過失傷害罪）
因過失傷害人者，處6月以下有期徒刑、拘役或5百元以下罰金，
致重傷者，處1年以下有期徒刑、拘役或5百元以下罰金。
從事業務之人，因業務上之過失傷害人者，處1年以下有期徒刑
、拘役或1千元以下罰金，致重傷者，處3年以下有期徒刑、拘役
或2千元以下罰金。


司法院資訊處製作；財團法人民間司法改革基金會備份。
